臺灣臺北地方法院民事判決
110年度國字第50號
原      告  張陳美霞
法定代理人  張昊    

被      告  新北市新店區公所

法定代理人  朱思戎  
訴訟代理人  陳明良律師

上列當事人間請求國家賠償事件，經本院於民國111年4月15日言
詞辯論終結，判決如下：
    主      文
原告之訴駁回。
訴訟費用由原告負擔。 
    事實及理由
程序方面：本件原告起訴前，已依國家賠償法第10條第1項規定
  ，於民國109年間先以書面向被告請求損害賠償，經被告於同
  年6月5日拒絕賠償(見卷第89頁之拒絕賠償理由書)，依同法第
  11條第1項前段規定，於110年9月9日提起本件訴訟，並無不合
  。
原告主張：原告於108年9月10日上午10時30分許，步行經過新
  北市○○區○○路00巷00○00號前道路(下稱系爭道路)，因路面破
  損開裂不平、突拱隆起約5公分而絆倒，致頭部外傷、顏面多
  處挫擦傷及疑似左側股骨遠端線性骨折，迄今仍需他人照顧；
  被告是系爭道路之管理機關，原告得依國家賠償法第3條第1項
  、第9條第2項規定，請求被告賠償醫療費用、看護費用、加裝
  樓梯升降椅費用及精神慰撫金合計新臺幣(下同)700,800元等
  情。聲明請求命被告給付原告700,800元及自起訴狀繕本送達
  翌日起至清償日止按年利率5%計算之利息。
被告辯稱：系爭道路是沿途住戶之前後院空地連接而成之通道
  ，路面是管理機關臺北自來水事業處鋪設，非由被告設置或管
  理，故被告非本件賠償義務機關，且原告所提照片不能證明其
  在系爭道路絆倒受傷或路面有何破損開裂不平、突拱隆起約5
  公分情形，所提診斷證明書亦不能證明其就醫是為治療108年9
  月10日所受傷害，其請求賠償為無理由等語。聲明請求駁回原
  告之訴，如受不利判決，被告願供擔保，請准宣告免為假執行
  。
本院之判斷：
　原告主張：其於108年9月10日上午10時30分許，步行經過系爭
  道路，因路面破損開裂不平、突拱隆起約5公分而絆倒，致頭
  部外傷、顏面多處挫擦傷及疑似左側股骨遠端線性骨折等語，
  被告否認之，並否認其為賠償義務機關。經查：
　㈠當事人主張有利於己之事實者，就其事實有舉證之責任，民
    事訴訟法第277條前段定有明文。原告主張其於108年9月10
    日上午10時30分許，步行經過系爭道路，因路面破損開裂不
    平、突拱隆起約5公分而絆倒受傷等情，被告既否認之，原
    告自應此有利於己之事實，負舉證之責任。
　㈡原告雖提出路面照片為證(見卷第17頁之原證1)，惟被告否認
    照片中之路面位於系爭道路及路面有何「破損開裂不平、突
    拱隆起約5公分」情形，亦否認原告在該處絆倒受傷。審酌
    該照片拍攝之路面固有裂痕，然未顯現「不平」或「突拱隆
    起約5公分」情形，何況原告所提報案紀錄所載案發地點為
    「新北市○○區○○路00巷00○0號1樓」(即原告住處)，非系爭
    道路，所稱跌倒原因為「踢到新舖設的柏油凸起物」，非本
    件所稱路面破損開裂不平、突拱隆起約5公分，故原告縱然
    曾於108年9月10日上午跌倒受傷，亦難認是所稱系爭道路之
    路面破損開裂不平、突拱隆起約5公分所致。
　㈢另原告雖提出108年9月10日10時54分在台北慈濟醫院急診外
    科就醫之診斷證明書為證(見卷第25頁)，惟參酌原告出生於
    33年間，其子張昊曾以原告罹患失智症，經延醫診治、毫無
    起色，不能為意思表示或受意思表示，無能力處理自己之事
    務為由，於107年2月間聲請對原告為監護之宣告，經本院家
    事法庭囑託鑑定，原告於107年6月5日在景美醫院鑑定時，
    因有「癱坐輪椅，無法自行走動，注意力無法集中，對問話
    無言語反應，無法依指令完成對應動作，失智評估量表3分(
    重度認知功能缺損)，喪失語言與讀寫能力，認知功能達重
    度障礙，無管理處分自己財產之能力，其腦部永久性損傷，
    知覺與認知功能未來回復可能性極低」等情，於107年6月29
    日經本院107年度監宣字第90號裁定宣告為受監護宣告之人
    ，並選定張昊為監護人(見卷第269至270頁)，可見原告於10
    7年6月5日已經「癱坐輪椅，無法自行走動」，故張昊陳稱
    ：原告於108年9月10日上午與其女兒自清水祖師廟前步行欲
    回住處，約5分鐘後在系爭道路絆倒受傷等語(見卷第274頁)
    ，難認可採。又張昊雖陳稱：原告所患失智症未伴有行為障
    礙，106年12月雖因車禍傷及腦部，致無法行走，然經復健
    ，於107年2月1日以後可以正常行走等語(見卷第274至275頁
    )，惟原告於107年6月5日在景美醫院鑑定時既然「癱坐輪椅
    ，無法自行走動」，難認其於107年2月1日以後可以正常行
    走；至於原告在台北慈濟醫院神經科就醫之診斷證明書(見
    卷第31頁)所載病名「頭部損傷；失智症，未伴有行為障礙
    ；癲癇，非難治之癲癇，未伴有癲癇重積狀態；其他特定糖
    尿病，伴有糖尿病的經病變；本態性(原發性)高血壓」，固
    然有「失智症，未伴有行為障礙」，惟審酌所載就診期間為
    107年1月25日至108年10月17日，而原告於107年6月5日既然
    已經「癱坐輪椅，無法自行走動」，難認該診斷證明書所載
    「失智症，未伴有行為障礙」是指原告於107年6月5日以後
    之身體狀況，何況張昊曾就原告於監護宣告以後之身體狀況
    ，表明「沒有改善，而且更差，為重度失智、肢體障礙」等
    語(見卷第273頁)，更難認原告於108年9月10日上午是在正
    常行走之狀態下絆倒受傷。
　㈣從而，原告以其於108年9月10日上午步行經過系爭道路，因
    路面破損開裂不平、突拱隆起約5公分而絆倒受傷，以及被
    告為系爭道路之管理機關為由，依國家賠償法第3條第1項、
    第9條第2項規定，請求被告賠償醫療費用、看護費用、加裝
    樓梯升降椅費用及精神慰撫金合計700,800元，為無理由。
綜上所述，原告依國家賠償法第3條第1項、第9條第2項規定，
  請求命被告給付原告700,800元及自起訴狀繕本送達翌日起至
  清償日止按年利率5%計算之利息，為無理由，應予駁回。
本件事證已臻明確，兩造其餘攻擊防禦方法及所提證據，核與
  本件判決結果不生影響，爰不另一一論述，併予敘明。
據上論結，本件原告之訴為無理由。依民事訴訟法第78條，判
  決如主文。
中　　華　　民　　國　　111 　年　　5 　　月　　13　　日
                  民事第九庭  法　官  林玲玉
以上正本係照原本作成。
如對本判決上訴，須於判決送達後20日內向本院提出上訴狀。如
委任律師提起上訴者，應一併繳納上訴審裁判費。　　　　　　
中　　華　　民　　國　　111 　年　　5 　　月　　13　　日
                              書記官  張婕妤